臺灣板橋地方法院刑事判決　　　　　　 95年度交易字第583號
公　訴　人　臺灣板橋地方法院檢察署檢察官
被　　　告　甲○○
上列被告因過失傷害案件，經檢察官提起公訴（95年度偵字第22
839 號），本院以簡式審判程序審理，判決如下：
    主  文
甲○○因過失傷害人，處拘役肆拾日，如易科罰金，以銀元參佰
元折算壹日。
    事  實
一、甲○○於民國95年4 月13日17時45分許，駕駛車號AKZ-338
    號重型機車，沿臺北縣樹林市○○街○ 段由西往東方向（起
    訴書誤載為往西方向）行駛，於行經臺北縣樹林市○○街○
    段122 號前之繪有分向限制線路段，原應注意駕駛人駕駛汽
    車（包括機車），應遵守道路交通標誌、標線、號誌之指示
    ，而現場繪設之分向限制線，係用以劃分路面成雙向車道，
    禁止車輛跨越行駛，並不得迴轉，且依當時天候晴、日間自
    然光線、視距良好等一切情形，並無不能注意情事，因貪圖
    方便，竟疏未注意，貿然跨越分向限制線，由西往北方向駛
    入對向車道，從該對向內側車道二輛暫停之公車間隙中駛出
    ，擬直接橫越該對向車道至路邊店面購物，適該對向外側車
    道有乙○○駕駛車號J6M-276 號重型機車由東往西方向駛至
    ，因閃避不及，二車發生碰撞，致乙○○人車倒地，受有左
    肱骨遠端粉碎性骨折之傷害。甲○○於肇事後，留在現場等
    候警員到場處理，嗣於有偵查犯罪權限之機關或人員知悉其
    犯罪前，向到場處理之警員承認其為肇事人而自首之，並接
    受裁判。
二、案經乙○○訴由臺北縣政府警察局樹林分局報請臺灣板橋地
    方法院檢察署檢察官偵查起訴。本院於準備程序進行中，被
    告就被訴事實為有罪之陳述，經告知簡式審判程序之旨，並
    聽取當事人之意見後，本院合議庭裁定由受命法官獨任進行
    簡式審判程序。
    理  由
一、上揭事實，業據被告甲○○於本院審理時坦承不諱，核與告
    訴人乙○○於警詢及偵訊時指訴之情節相符，並有道路交通
    事故現場圖、道路交通事故調查報告表(一)、(二)、臺北縣政府
    警察局舉發違反道路交通管理事件通知單影本、仁愛醫院診
    斷證明書各1 件、現場及車損照片14幀附卷可稽，足徵被告
    之自白確與事實相符。按駕駛人駕駛汽車（包括機車），應
    遵守道路交通標誌、標線、號誌之指示，道路交通安全規則
    第90條定有明文；又分向限制線，係用以劃分路面成雙向車
    道，禁止車輛跨越行駛，並不得迴轉，道路交通標誌標線號
    誌設置規則第165 條第1 項規定明確。被告係正常成年男子
    ，且考領合格駕駛執照，對於上揭規定所揭示之注意義務，
    應無不知之理。而肇事當時天候晴、日間自然光線、視距良
    好等情，有前開道路交通事故調查報告表(一)、(二)及現場照片
    可稽，顯無不能注意之情事，詎被告竟疏未注意，貿然跨越
    分向限制線，從對向內側車道二輛暫停之公車間隙中駛出，
    以致肇事，其有過失，至為灼然。又告訴人因本件車禍事故
    ，受有左肱骨遠端粉碎性骨折之傷害，有前揭仁愛醫院診斷
    證明書可憑，而所受傷害與被告之過失行為間，有相當因果
    關係，亦屬明確。綜上所述，本案事證明確，被告犯行堪予
    認定，應依法論科。
二、查被告行為後，刑法部分條文業於94年2 月2 日修正公布，
    95年7 月1 日施行，修正後刑法第2 條第1 項規定：「行為
    後法律有變更者，適用行為時之法律；但行為後之法律有利
    於行為人者，適用最有利於行為人之法律。」係規範行為後
    法律變更所生新舊法比較適用之準據法，於新法施行後，應
    適用修正後刑法第2 條第1 項之規定，為「從舊從輕」之比
    較。又法律變更之比較適用，比較時應就罪刑有關之共犯、
    未遂犯、想像競合犯、牽連犯、連續犯、結合犯，以及累犯
    加重、自首減輕暨其他法定加減（如身分加減）與加減例等
    一切情形，綜其全部罪刑之結果而為比較；且就比較之結果
    ，須為整體之適用，不能割裂分別適用各該有利於行為人之
    法律（最高法院24年上字第4634號判例、27年上字第2615號
    判例、95年第8 次刑事庭會議決議參照）。經查：
（一）被告行為時，修正前刑法第62條前段規定：「對於未發覺
      之罪自首而受裁判者，減輕其刑。」；嗣被告行為後，已
      修正為：「對於未發覺之罪自首而受裁判者，得減輕其刑
      。」亦即，舊法所採之自首必減主義，於修正後，改為視
      具體情況決定是否減輕其刑。經比較新舊法適用結果，此
      部分以被告行為時之舊法規定較有利於被告。
（二）刑法第284 條第1 項前段之法定刑含有罰金。而95年6 月
      14日修正公布、同年7 月1 日施行之刑法施行法增訂第1
      條之1 規定：「中華民國94年1 月7 日刑法修正施行後，
      刑法分則編所定罰金之貨幣單位為新臺幣。94年1 月7 日
      刑法修正時，刑法分則編未修正之條文定有罰金者，自94
      年1 月7 日刑法修正施行後，就其所定數額提高為30倍。
      但72年6 月26日至94年1 月7 日新增或修正之條文，就其
      所定數額提高為3 倍。」另刑法第33條第5 款修正為：「
      主刑之種類如下：五、罰金：新臺幣1 千元以上，以百元
      計算之。」而依被告行為時之刑罰法律，罰金係以銀元為
      單位，並依罰金罰鍰提高標準條例第1 條前段規定之提高
      倍數10倍，至於罰金最低額依修正前刑法第33條第5 款規
      定則為銀元1 元。比較修正前、後之法律規定，罰金最高
      額經換算後之結果並無二致，惟就罰金最低額部分，依新
      法規定為新臺幣1 千元，依舊法規定為銀元1 元（即新臺
      幣3 元）。是比較上述修正前、後之刑罰法律，修正後之
      規定並無有利於被告。
（三）被告行為時，修正前刑法第41條第1 項前段規定：「犯最
      重本刑為5 年以下有期徒刑以下之刑之罪，而受6 個月以
      下有期徒刑或拘役之宣告，因身體、教育、職業、家庭之
      關係或其他正當事由，執行顯有困難者，得以1 元以上3
      元以下折算1 日，易科罰金。」；又依當時仍適用之罰金
      罰鍰提高標準條例第2 條規定（現已刪除），應就其原定
      數額提高為100 倍折算1 日，再依現行法規所定貨幣單位
      折算新臺幣條例第2 條規定折算後，應以新臺幣300 元以
      上900 元以下折算1 日。而被告行為後，刑法第41條第1
      項前段已修正為：「犯最重本刑為5 年以下有期徒刑以下
      之刑之罪，而受6 個月以下有期徒刑或拘役之宣告者，得
      以新臺幣1 千元、2 千元或3 千元折算1 日，易科罰金。
      」經比較新舊法適用結果，此部分以被告行為時之舊法有
      利於被告。
（四）綜上全部比較結果，本件涉及新舊法比較適用者，新法之
      規定非有利於被告，揆諸上揭說明，就涉及新舊法比較適
      用事項，應依刑法第2 條第1 項前段，一體適用被告行為
      時之舊法規定，合先敘明。
三、核被告所為，係犯刑法第284 條第1 項前段之過失傷害罪。
    被告於肇事後，留在現場等候警員到場處理，嗣於有偵查犯
    罪權限之機關或人員知悉其犯罪前，向到場處理之警員承認
    其為肇事人而自首，有道路交通事故肇事人自首情形紀錄表
    1 件在卷可證，嗣並到案接受裁判，符合自首要件，應依修
    正前刑法第62條前段規定減輕其刑。爰審酌被告前無犯罪科
    刑紀錄，有臺灣高等法院被告前案紀錄表可稽，素行尚佳，
    其違規跨越分向限制線，且從對向內側車道二輛暫停之公車
    間隙中駛出，以致肇事，過失情節非輕，造成告訴人乙○○
    左肱骨遠端粉碎性骨折之傷勢程度，於本院審理時坦承犯行
    ，業經賠償告訴人約新臺幣（下同）5 萬元，惟因資力不足
    ，僅能承諾再分期賠償告訴人10萬元，不為告訴人所接受，
    致雙方迄未成立和解等一切情狀，量處如主文所示之刑，並
    依被告行為時之舊法規定，諭知如易科罰金之折算標準，以
    示懲儆。
據上論斷，應依刑事訴訟法第273 條之1 第1 項、第299 條第1
項前段，刑法第2 條第1 項前段、第284 條第1 項前段、第62條
前段（修正前）、第41條第1 項前段（修正前），罰金罰鍰提高
標準條例第1 條前段、第2 條（修正前），判決如主文。
本案經檢察官沈志成到庭執行職務。
中　　華　　民　　國　　96　　年　　3 　　月　　28　　日
                  交通法庭　法　官　朱嘉川
以上正本證明與原本無異。
如不服本判決應於送達後10日內向本院提出上訴狀。
                            書記官　陳聖儒
中　　華　　民　　國　　96　　年　　3 　　月　　30　　日
附錄本案論罪科刑法條全文：
中華民國刑法第284 條：
因過失傷害人者，處6 月以下有期徒刑、拘役或5 百元以下罰金
，致重傷者，處1 年以下有期徒刑、拘役或5 百元以下罰金。
從事業務之人，因業務上之過失傷害人者，處1 年以下有期徒刑
、拘役或1 千元以下罰金，致重傷者，處3 年以下有期徒刑、拘
役或2 元以下罰金。
